【裁判字號】    89,交易,553
【裁判日期】    900315
【裁判案由】    過失傷害
【裁判全文】
臺灣板橋地方法院刑事判決                        八十九年度交易字第五五三號
    公 訴 人  臺灣板橋地方法院檢察署檢察官
    被    告  甲○○
右列被告因過失傷害案件，經檢察官提起公訴（八十九年度偵字第一六四九九號），
本院判決如左：
    主      文
甲○○無罪。
    理      由
一、公訴意旨略以：被告甲○○於民國八十九年七月十八日七時四十分許，駕駛車號
    ＱＧＶ－六三○號輕型機車，沿臺北縣蘆洲市○○○路逆向由蘆洲往五股鄉○○
    路方向行駛，行經臺北縣蘆洲市○○○路與永安南路交口時，應注意汔車在雙向
    二車道行駛時，均應在遵行車道內行駛，並在劃有分向限制線之路段，不得駛入
    來車之車道內，而當時天候晴、日間自然光線、路面無缺陷、無障礙物，並無不
    能注意之情事，竟疏於注意，逆向行駛於單行道上，適羅來昆駕駛車號ＱＫＯ－
    五八三號輕型機車，後座載有告訴人乙○○○，沿中山一路由蘆洲往更寮方向行
    駛而來，欲於上開地點迴轉時，遭甲○○逆向行駛而撞及，致羅來昆、羅秀英人
    車倒地，乙○○○因此受有左橈骨骨折併左肱骨內上髁骨折之傷害，因認甲○○
    涉有刑法第二百八十四條第一項之過失傷害罪嫌云云。
二、按犯罪事實應依證據認定之，無證據不得推定其犯罪事實，又不能證明被告犯罪
    或其行為不罰者，應諭知無罪之判決，刑事訴訟法第一百五十四條、第三百零一
    條第一項分別定有明文。次按認定不利於被告之事實，須依積極證據，茍積極之
    證據本身存有瑕疵而不足為不利於被告事實之認定，即應為有利於被告之認定，
    更不必有何有利之證據，而此用以證明犯罪事實之證據，猶須於通常一般人均不
    至於有所懷疑，堪予確信其已臻真實者，始得據以為有罪之認定，倘其證明尚未
    達到此一程度，而有合理性之懷疑存在，致使無從為有罪之確信時，即應為無罪
    之判決，此有最高法院八十二年度臺上字第一六三號判決、七十六年臺上字第四
    九八六號、三十年上字第八一六號等判例意旨可資參照。末按告訴人之告訴，係
    以使被告受刑事訴追為目的，是其陳述是否與事實相符，仍應調查其他證據以資
    審認，亦據最高法院五十二年臺上字第一三○○號判例闡釋甚明。
三、訊據被告甲○○堅決否認有上開過失傷害之犯行，辯稱：伊當日雖有駕駛車號Ｑ
    ＧＶ－六三○號機車行經蘆洲市○○○路與永安南路交口，但並未逆向行駛，亦
    未與羅來昆發生碰撞，而導致告訴人之傷害等語；公訴人認被告涉有過失傷害罪
    嫌，無非以告訴人乙○○○之指訴、證人羅來昆之證述，佐以道路交通事故調查
    報告表、告訴人提出之診斷證明書，為主要論據。
四、經查：
    （一）證人羅來昆針對事發當時對肇事車輛之描述，於警訊中證稱：「我只看到
          是一部輕機車，車號第一字是Ｑ，另兩碼不明，後面數字為六三○號。我
          不認識對方。」、「對方車輛有停止，但人坐於機車上，只說上班來不及
          便自行離去，未留下任何資料。」、「我於二十日有看到對方並記下其車
          號ＱＧＶ－六三○號並提供給警方。」（見偵查卷第七頁背面、第八頁及
          其背面），而告訴人乙○○○則指述：「我先生於二十日又看到對方車輛
          之車號為ＱＧＶ－六三○號，我不認識對方。」（見偵查卷第五頁背面）
          ，於本院審理中陳述：「被撞時我有看到車牌號碼，所以我是循著車牌號
          碼查獲的。」（見本院九十年三月一日審判筆錄），綜合前揭證述，證人
          羅來昆於事發當時除認知肇事車輛之車號首字為Ｑ，數字部分為六三○號
          外，並未完整目擊肇事車輛之車牌號碼，而機車之車牌英文字部分有三字
          ，該證人既因未目擊其餘兩個英文字母而無記憶，其於事發二日後，竟能
          明確指認被告所駕駛之車號ＱＧＶ－六三○號機車即為肇事車輛，顯有違
          常，其證言是否可採，已非無疑；況其就事故發生情形，初謂：「我於八
          十九年七月十八日七時四十分許，在臺北縣蘆洲市○○○路與永安路口，
          準備迴轉，突有一部機車逆向撞向我所騎之機車後，我便倒地，我附載之
          太太也倒地受傷。」（見偵查卷第七頁反面），亦與告訴人乙○○○所述
          ：「（問，妳先生所騎乘之ＱＫＯ－五八三號輕機車是否損壞﹖）該車並
          未完全倒地，我先生羅來昆於擦撞時有扶住機車」（見偵查卷第六頁反面
          ），亦未盡相合，是渠二人之指證，尚非無瑕疵可指，未足遽予資為不利
          於被告事實認定之論據甚明。
    （二）其次，告訴人固形容肇事者之特徵為：「是女性、胖胖矮矮年約三十、四
          十歲左右。」（見偵查卷第九頁背面），然而年值三、四十歲且具備上開
          特徵之女性比比皆是，與肇事車輛款式、顏色俱同者，街頭道路亦甚常見
          ，僅以此特徵確定被告為肇事者，誤認之蓋然率甚高，抑且事故發生於瞬
          間，事發後證人羅來昆既不能無視其機車，又必須兼顧其妻傷勢，而肇事
          者又匆匆離去，證人羅來昆於此狀況下，如何能不受甘擾，清晰無訛地正
          確辨識肇事者之面貌無誤，遑論因事故而受傷之告訴人，如何能於自身受
          撞倒地受傷之同時，猶匆忙一瞥，清楚記得肇事者形貌﹖何況上開事故發
          生之處，為被告每日上班所必經，此據被告供明，證人與告訴人遭逢事故
          之後，復於同一地點發現與渠等所見形貌相似之被告，即誤認其為肇事之
          人，並以其機車車號為肇事車輛之車號，雖非不近情，但在無其他積極之
          證據之情況下，僅被告及其同車配偶憑模糊不清，互核非無出入之印象，
          參雜推測猜想，即論斷本件犯行必係被告所為，失實之蓋然性極高，其證
          明之程度實難謂達於一般人均不至於有所懷疑之程度。
    （三）本院將被告送請測謊鑑定之結果，其稱未撞到羅來昆機車，經測試無情緒
          波動反應，研判未說謊，有法務部調查局九十年二月一日（九○）陸（三
          ）字第八九一○三五六八號鑑定通知書在卷可憑，益徵被告否認犯罪，應
          可信實。
五、綜上，公訴人所舉事證，未足排除合理性之懷疑，堪予認定被告有何過失傷害犯
    行，揆諸首開法條規定及裁判意旨，應認不能證明被告犯罪，即應為無罪之諭知
    ，以昭審慎。
據上論結，應依刑事訴訟法第三百零一條，判決如主文。
本案經檢察官黃明絹到庭執行職務。
中      華      民      國      九十      年      三      月    十五    日
                                      臺灣板橋地方法院交通法庭
                                          法  官  蔡  新  毅
右正本證明與原本無異。
如不服本判決，應於判決送達後十日內，向本院提出上訴狀。
                                          書記官  謝  麗  秋
中      華      民      國      九十      年      三      月    十五    日


司法院資訊處製作；財團法人民間司法改革基金會備份。
